臺灣苗栗地方法院民事判決　　　　　　　　　　　　　九十二年度訴字第四二五號
　　原　　　告　丙○○○保險股份有限公司
　　法定代理人　乙○○
　　訴訟代理人　游祥琳
　　被　　　告　甲○○
當事人間請求侵權行為損害賠償事件，本院於民國九十三年七月二十日言詞辯論終結
，判決如下：
    主    文
被告應給付原告新台幣肆拾玖萬肆仟參佰零壹元，及自民國九十二年五月一日起至清
償日止，按年利率百分之五計算之利息。
原告其餘之訴駁回。
訴訟費用由被告負擔百分之八十二，餘由原告負擔。
本判決原告勝訴部分於原告以新台幣拾陸萬伍仟元為被告供擔保後，得假執行。
原告其餘假執行之聲請駁回。
    事    實
甲、原告方面：
一、聲明：被告應給付原告新台幣（下同）六十萬一千九百八十八元，及自支付命令
二、陳述：被告駕駛車牌號碼為ＩＴ—五三八三號車輛於民國九十一年十一月二十四
    日，沿國道一號高速公路由南往北行駛，至北上一五０公尺處，因變換車道未注
    意後方來車，與訴外人莊建基所駕駛車牌號碼為ＸＳ—五七六號半聯結車發生擦
    撞後，致莊建基之車輛向左偏駛，再撞擊由訴外人邱創實駕駛，由原告所承保之
    訴外人培林油脂企業有限公司所有車牌號碼為六Ｃ—九０九八號自用小客車（以
    下稱系爭車輛），致系爭車輛翻覆於外側路肩而受有損害。本件車禍經台灣省竹
    苗區車輛行車事故鑑定委員會鑑定結果認定被告駕駛自小客車變換車道未讓直行
    車先行並注意安全距離擦撞莊建基駕駛車輛為肇事原因。原告已依保險契約給付
    被保險人修復費用包括零件費用五十萬零二百八十八元、工資七萬五千七百元及
    塗裝費用二萬六千元，共六十萬一千九百八十八元，是原告自得依保險法第五十
    三條第一項之規定，代位行使被保險人對於被告之損害賠償請求權，為此依侵權
    行為及保險代位之法律關係，請求被告給付如訴之聲明。
三、證據：提出道路交通事故調查表、汽車險賠案調查表、車損照片、估價單、統一
    發票、汽車出險賠償給付暨結案同意書、汽車保險單。
乙、被告方面：
一、聲明：原告之訴駁回。
二、陳述：九十一年十一月二十四日下午十四時二十分許，被告駕駛車牌號碼為ＩＴ
    —五三八三號車輛沿國道一號高速公路由南往北行駛於外側車道，行經北上一百
    五十公里處，莊建基所駕駛ＸＳ—五七六號半聯結車行駛於被告之正後方，其後
    莊建基欲變換車道至中間車道，於超車時因距離估算錯誤，不慎擦撞被告之車輛
    後，再失控撞擊行駛於中間車道之系爭車輛，故莊建基始為本件車禍之肇事主因
    ，道路交通事故調查表僅依莊建基之陳述，即認定被告變換車道未注意後方來車
    致擦撞莊建基之車輛等語，並非事實。又縱使被告須負損害賠償責任，系爭車輛
    為ESCAPE三點零型，全新車之售價僅一百零二萬九千元左右，惟系爭車輛之修車
    費用竟高達六十萬一千九百餘元，顯然過高，被告否認損害之全部均為本件車禍
    造成。
三、證據：提出車損照片。
    理    由
一、查原告主張被告駕駛車牌號碼為ＩＴ—五三八三號車輛於九十一年十一月二十四
    日，沿國道一號高速公路由南往北行駛，至北上一五０公尺處，因變換車道未注
    意後方來車，與莊建基所駕駛車牌號碼為ＸＳ—五七六號半聯結車發生擦撞後，
    致莊建基之車輛向左偏駛，再撞擊由邱創實所駕駛之系爭車輛，致系爭車輛翻覆
    於外側路肩而受有損害。本件車禍經台灣省竹苗區車輛行車事故鑑定委員會鑑定
    結果認定被告駕駛自小客車變換車道未讓直行車先行並注意安全距離擦撞莊建基
    駕駛車輛為肇事原因。原告已依保險契約給付被保險人培林公司修復費用包括零
    件費用五十萬零二百八十八元、工資七萬五千七百元及塗裝費用二萬六千元，共
    六十萬一千九百八十八元等情，業據其提出道路交通事故調查表、汽車保險單、
    車損照片、估價單、統一發票、汽車出險賠償給付暨結案同意書為證，且經本院
    向內政部國道高速公路警察局第三警察隊調閱本件車禍之道路交通事故調查表暨
    調查筆錄核閱屬實，惟為被告所否認，並以以莊建基所駕駛ＸＳ—五七六號半聯
    結車行駛於被告之正後方，其後莊建基欲變換車道至中間車道，於超車時因距離
    估算錯誤，不慎擦撞被告之車輛後，再失控撞擊行駛於中間車道之系爭車輛，故
    莊建基始為本件車禍之肇事主因。又縱使被告須負損害賠償責任，系爭車輛之修
    復費用顯然過高等語資為抗辯。經查：
（一）本件車禍經國道高速公路警察局於肇事現場調查結果，認為係被告車輛變換車
      道未注意後方來車致擦撞莊建基之車輛，莊建基車輛左前車角再撞擊系爭車輛
      右側車身，致系爭車輛失控翻覆於外側路肩肇事，有道路交通事故調查表在卷
      可參。又依現場圖所示，被告車輛左後方與莊建基車輛右前方發生撞擊，且依
      現場車損照片顯示，被告車輛之板金凹痕係由前往後凹陷，而莊建基車輛之車
      損係由後往前翻，據此可推論在撞擊瞬間被告車輛之車速較莊建基之車輛快，
      顯然係被告車輛自右側切入時左後車身與莊建基車輛右前車頭發生擦撞所致。
      另參以莊建基於警訊稱：我行駛外側車道，看見ＩＴ—五三八三號自小客車突
      然變換車道至我車前方，並擦撞我車右前車頭後，我車左前車頭再撞擊六Ｃ—
      九０九八號自用小客車後肇事等情，亦核與車損照片及前述現場圖、道路交通
      事故調查表之記載相符。
（二）又本件車禍經本院送請台灣省竹苗區車輛行車事故鑑定委員會鑑定，該會據警
      訊筆錄、現場圖及現場照片認定被告因由加速車道末端切入外側車道時，未讓
      外側車道之直行車先行並注意安全距離，與行駛外側車道莊建基之車輛發生撞
      擊。莊建基突遇被告車輛由加速車道末端切入，因措手不及車頭右前方與被告
      車輛左後方發生擦撞，致其車輛失控撞擊中線車道行駛之系爭車輛。被告駕駛
      自小客車變換車道未讓直行車先行並注意安全距離擦撞莊建基車輛為肇事原因
      莊建基駕駛半聯結車措手不及無肇事因素。邱創實駕駛系爭車輛無肇事因素。
      有台灣省竹苗區車輛行車事故鑑定委員會竹鑑字第九三０七三八號鑑定意見書
      附卷可參。綜上所述，原告主張車禍之發生係起因於被告變換車道未注意後方
      來車，與莊建基所駕駛車牌號碼為ＸＳ—五七六號半聯結車發生擦撞後，致莊
      建基之車輛向左偏駛，再撞擊由邱創實所駕駛之系爭車輛等情，應堪信為真實
      。被告抗辯莊建基之車輛行駛於後方，於變換車道時超車不慎擦撞被告之車輛
      後再失控撞擊系爭車輛等情，顯與車損狀況及現場圖不符，自難採信。
（三）按變換車道時，應讓直行車先行，並注意安全距離。汽車在行駛中，不得驟然
      或任意變換車道，如欲超越前車或變換車道時，應先顯示方向燈告知前後車輛
      ，並保持安全距離及間隔，方得超越或變換車道，道路交通安全規則第九十八
      條第一項第六款及高速公路交通管制規則第十一條分別定有明文。本件被告行
      駛於高速公路，疏未注意前開規定，於變換車道時未讓直行車先行，並保持安
      全距離，以致與莊建基駕駛車輛發生擦撞，並致莊建基車輛失控撞擊系爭車輛
      ，堪認被告就車禍之發生應負全部過失責任。從而，原告主張被告駕駛過失撞
      擊系爭車輛等情，應堪採信。被告抗辯肇事原因為莊建基所致，其無過失等語
      ，即不足採。
二、按故意或過失，不法侵害他人之權利者，負損害賠償責任。又不法毀損他人之物
    者，被害人得請求賠償其物因毀損所減少之價額，民法第一百八十四條第一項前
    段、第一百九十六條分別定有明文。查被告因駕駛過失肇事，致訴外人陳水勝所
    有系爭車輛受有損害，則被告自應就其所受損害負賠償責任。又按物被毀損者，
    被害人依民法第一百九十六條請求賠償物被毀損所減少之價額，得以修復費用為
    估定之標準，但以必要者為限，例如修理材料以新品換舊品，應予折舊（參照最
    高法院七十七年度第九次民事庭會議決議）。原告主張系爭車輛之修復費用包括
    零件費用五十萬零二百八十八元、工資七萬五千七百元及塗裝費用二萬六千元，
    共六十萬一千九百八十八元等情，業據其提出估價單及統一發票為證，堪信屬實
    ，且均核屬必要之修復費用。又被告雖以系爭車輛之全新車售價僅一百零二萬九
    千元左右，惟系爭車輛之修車費用竟高達六十萬一千九百餘元，顯然過高，否認
    損害之全部均為本件車禍造成等語，惟其並未能就估價單所載之何項支出非必要
    或非本件車禍造成乙節舉證以實其說，是其空言抗辯修車費用顯然過高等語，即
    不足採。次查，依原告所提系爭車輛行車執照觀之，該車為二００二年五月出廠
    ，至本件車禍發生之九十一年十一月二十四日止，已實際使用約七月（未滿一月
    以一月計），揆諸首開說明，其零件部分應予折舊。另依行政院所頒佈之固定資
    產耐用年數表及固定資產折舊率表，自用小客車之耐用年數為五年，採用定率遞
    減法計算其折舊，每年折舊率為千分之三六九，則原告主張修車之零件費用五十
    萬零二百八十八元，經計算其折舊額為十萬七千六百八十七元元【五○○二八八
    ×○．三六九×七／一二＝一○七六八七】，是前開零件費用扣除折舊額後，原
    告得請求之零件費用為三十九萬二千六百零一元，工資七萬五千七百元及塗裝費
    用二萬六千元，合計為四十九萬四千三百零一元。
三、末按被保險人因保險人應負保險責任之損失發生，而對第三人有損失賠償請求權
    者，保險人得於給付保險金後，代位行使被保險人對於第三人之請求權，保險法
    第五十三條第一項前段定有明文。又此項法定代位權之行使，有債權移轉之效果
    ，故於保險人給付賠償金額後，被保險人對於第三人之請求權即移轉於保險人。
    經查，原告已依保險契約給付被保險人保險金六十萬一千九百八十八元等情，業
    如前述，揆諸前開說明，其自得代位行使被保險人對於被告之損害賠償請求權。
    惟按損害賠償祗應填補被害人實際損害，保險人代位被害人請求損害賠償時，依
    保險法第五十三條第一項規定，如其損害額超過或等於保險人已給付之賠償金額
    ，固得就其賠償之範圍，代位請求賠償，如其損害額小於保險已給付之賠償金額
    ，則保險人所得代位請求者，應祗以該損害額為限，最高法院六十五年台上字第
    二九○八號判例亦可參照。查原告固已依保險契約約定，給付被保險人六十萬一
    千九百八十八元。然本件被保險人即被害人所得請求被告賠償之必要修復費用為
    僅為四十九萬四千三百零一元等情，已如前述，則原告所得代位被保險人向被告
    請求之損害額，即以四十九萬四千三百零一元為限。從而，原告本於侵權行為及
    保險代位之法律關係，請求被告給付四十九萬四千三百零一元，及自支付命令繕
    本送達翌日即即九十二年五月一日起至清償日止，按年利率百分之五計算之法定
    遲延利息，為有理由，應予准許，逾此範圍之請求，則無理由，應予駁回。
四、原告陳明願供擔保聲請宣告假執行，就其勝訴部分核無不符，爰酌定相當擔保金
    額准許之，就其敗訴部分，其假執行之聲請已失所附麗，應予駁回。
五、據上論結，本件原告之訴為一部有理由，一部無理由，依民事訴訟法第七十九條
    、第三百九十條第二項，判決如主文。
中　　　華　　　民　　　國　　九十三　　年　　　七　　　月　　 三十 　　日
                                  民事庭法　　　官    曾明玉
正本係照原本作成
如對本判決上訴，須於判決送達後廿日內向本院提出上訴狀
中　　　華　　　民　　　國　　九十三　　年　　　七　　　月　　 三十 　　日
                                        法院書記官    林美鳳
